臺灣高等法院刑事判決　　　　　　　　 96年度上易字第700號
上　訴　人
即　被　告　甲○○
上列上訴人因傷害等案件，不服臺灣台北地方法院95年度易字第
2411號，中華民國 96年2月26日第一審判決（起訴案號：臺灣台
北地方法院檢察署 95年度偵字第17265號），提起上訴，本院判
決如下：
    主  文
上訴駁回。
    事  實
一、甲○○患有情感型精神病（即躁鬱症），於民國 95年7月中
    旬，其精神狀態係處在憂鬱期（即躁鬱病，鬱期），其情緒
    衝動之自我控制、調適之能力差，極易被激怒，致其辨識而
    行為之能力顯著降低，其因不滿居住於臺北縣新店市○○○
    街41號5 樓之丙○○、乙○○夫妻限制該公寓其他住戶（甲○○之子女住於同號4樓，其母、弟則住於同號3樓）使用頂
    樓，於95年7月12日下午17時許（起訴書誤為凌晨0時），至
    上址頂樓，基於傷害之犯意，出手毆打正在澆花之丙○○頭
    部，丙○○因而跑回5 樓住處請其妻乙○○報警，甲○○隨
    之下樓，並追至5 樓丙○○住處，未經許可無故侵入丙○○
    、乙○○住處（侵入住宅部分未據告訴），並接續出手毆打
    丙○○、乙○○之臉部、頭部，致丙○○受有左眉撕裂傷（
    經縫合7 針）、頭部外傷之傷害，乙○○受有臉部挫傷、頭
    部外傷之傷害，並任意推倒屋內之彩色液晶電視、電話（無
    法證明已達不堪使用之程度）後，始罷手返回同號3 樓其母
    住處，嗣經警到場處理，而查獲上情。
二、案經丙○○、乙○○訴由臺北縣政府警察局新店分局報請臺
    灣臺北地方法院檢察署檢察官偵查起訴。
    理  由
壹、證據能力部分：
    按被告以外之人於審判外之言詞或書面陳述，除法律有規定
    者外，不得作為證據。又被告以外之人於審判外之陳述，雖
    不符前4 條之規定，而經當事人於審判程序同意作為證據，
    法院審酌該言詞陳述或書面陳述作成時之情況，認為適當者
    ，亦得為證據。當事人、代理人或辯護人於法院調查證據時
    ，知有第159條第1項不得為證據之情形，而未於言詞辯論終
    結前聲明異議者，視為有前項之同意，刑事訴訟法第159 條
    第1項、第159條之5 分別定有明文。本件告訴人丙○○、乙○○於警詢時之供詞，雖係被告以外之人於審判外之陳述，
    但檢察官、被告及辯護人就該陳述，未於言詞辯論終結前聲
    明異議，視為同意作為證據，且本院審酌該言詞陳述作成時
    之情況，認為適當，依刑事訴訟法第159條之5第1項、第2項
    之規定，自有證據能力，合先敘明。
貳、認定被告犯罪所憑之證據及理由：
一、上揭事實，業據被告於原審及本院審理時供承確於上揭時地
    以手毆打丙○○、乙○○二人等情不諱（見原審卷第48頁、
    本院 96年5月10日審判筆錄），核與告訴人丙○○、乙○○
    於警詢時指述被害之情節相符（見偵查卷第6至7頁、第9 至
    10 頁），而被害人丙○○被打後受有左眉撕裂傷（經縫合7
    針）、頭部外傷之傷害，乙○○則受有臉部挫傷、頭部外傷
    之傷害，並有財團法人慈濟綜合醫院臺北分院出具之診斷證
    明書2紙、告訴人受傷情形及現場之照片共10幀附卷可稽（
    見偵查卷第16、17頁、第19至23頁），被告之自白與事實相
    符，堪以採信，應依法論科。
二、被告於本院審理時雖辯稱告訴人之兒子亦跑到三樓打伊云云
    ，惟被告所辯縱然屬實，亦屬其與告訴人兒子間之糾葛，與
    本件被告傷害告訴人之犯行無關，所辯核不足採。
參、論罪部分：
一、核被告所為，係犯刑法第277條第1項之傷害罪；被告以一傷
    害行為接續毆傷告訴人丙○○、乙○○，為想像競合犯，應
    依刑法第55條之規定從一重處斷。
二、按行為時因精神障礙或其他心智缺陷原因，致其辨識行為違
    法或依其辨識而行為之能力，顯著減低者，得減輕其刑。刑
    法第19項第2 項定有明文。本案被告經原審依職權送請財團
    法人亞東紀念醫院精神科鑑定結果，認被告為一『情感型精
    神病』（即躁鬱症）個案，95年之前，在臺大醫院、國泰醫
    院精神科接受門診治療約兩年餘，95年2 月在臺北市聯合醫
    院松德院區住院23天，目前則在臺北縣新店市耕莘醫院精神
    科門診追蹤治療，被告在 95年7月12日本案案發當時及目前
    之精神狀態均處在「憂鬱期」，即「躁鬱病，鬱期」，其情
    緒衝動之自我控制、調適之能力差，極易被激怒，其案發當
    時之精神狀態已達精耗弱之程度等情，有該院96年1月17 日
    精神鑑定報告書在卷可憑（見原審卷第34、35頁）。茲據被
    告於案發前後之行為表現及上開鑑定結果，則被告於本案行
    為時因其罹有情感型精神病，致其情緒衝動之自我控制、調
    適之能力差，極易被激怒，致其辨識而行為之能力，顯著減
    低，爰依刑法第19條第2項之規定，減輕其刑。
肆、原判決應予維持之理由：
    原審以被告罪證明確，適用刑法第277條第1項、第55條、第
    41條第1項前段、第19條第2項，刑法施行法第1條之1第1 項
    、第2 項前段之規定，復說明被告經財團法人亞東紀念醫院
    精神科鑑定結果，認被告在 95年7月12日本案案發當時及目
    前之精神狀態均處在「憂鬱期」，即「躁鬱病，鬱期」，其
    情緒衝動之自我控制、調適之能力差，極易被激怒，其案發
    當時之精神狀態已達精耗弱之程度等情，則被告於本案行為
    時因其罹有情感型精神病，致其情緒衝動之自我控制、調適
    之能力差，極易被激怒，致其辨識而行為之能力，顯著減低
    ，爰依刑法第19條第2 項規定，減輕其刑。另審酌被告因罹
    患情感型精神病，本件案發當時其其情緒衝動之自我控制、
    調適能力差，極易被激怒，致其辨識而行為之能力顯著降低
    ，僅因不滿告訴人限制公寓其他住戶使用頂樓，即徒手攻擊
    告訴人夫妻，兼衡其對於告訴人二人所造成之傷勢程度及雖
    坦承犯行，惟迄今仍未與告訴人成立和解等一切情狀，判處
    被告甲○○拘役三十日，如易科罰金，以新臺幣一千元折算
    一日。原審認事用法並無不當，量刑亦屬適當，被告提起上
    訴，仍執陳詞指稱告訴人之兒子亦有打伊云云，指摘原判決
    不當，其上訴為無理由，應予駁回。
伍、不另為不受理諭知部分：
一、公訴意旨另以：被告於上揭時間，同時無故侵入告訴人丙○○、乙○○之臺北縣新店市○○○街41號5 樓住宅之犯行，
    認被告此部分尚涉犯刑法第306條第1項之無故侵入住宅罪嫌
    等語。
二、按告訴乃論之罪，未經告訴者，應諭知不受理之判決，刑事
    訴訟法第303條第3款定有明文。又刑法第306 條之罪，須告
    訴乃論，刑法第308條第1項定有明文。經查告訴人丙○○、
    乙○○於警詢及偵查時，就被告無故侵入住宅部分，均未提
    出告訴，依上開規定，本應為不受理之判決，惟公訴人認此
    與上述經原審及本院論罪之傷害部分，有想像競合之裁判上
    一罪關係，爰不另為不受理之諭知，附此敘明。
陸、據上論斷，應依刑事訴訟法第368條，判決如主文。
本案經檢察官洪泰文到庭執行職務。
中　　華　　民　　國　　96　　年　　5 　　月　　24　　日
　　　　　　　　　刑事第七庭    審判長法　官  黃麗生
　　　　　　　　　　　　　　　　　　  法　官  許宗和
　　　　　　　　　　　　　　　　　　  法　官  許錦印
以上正本證明與原本無異。
不得上訴。
                                      書記官  楊妙恩
中　　華　　民　　國　　96　　年　　5 　　月　　28　　日
附錄：本案論罪科刑法條全文
中華民國刑法第277條
傷害人之身體或健康者，處3年以下有期徒刑、拘役或1000元（
即新臺幣3萬元）以下罰金。
犯前項之罪因而致人於死者，處無期徒刑或7 年以上有期徒刑；
致重傷者，處3年以上10年以下有期徒刑。
